【裁判字號】    97,易緝,14
【裁判日期】    970204
【裁判案由】    偽造文書
【裁判全文】
臺灣板橋地方法院刑事判決              97年度易緝字第14號
公  訴  人  臺灣板橋地方法院檢察署檢察官
被      告  甲○○○○○○○○.
                    泰國籍
                    原居臺北.
上列被告因偽造文書案件，經檢察官提起公訴（84年度偵字第10
078號），本院判決如下：
    主    文
本件免訴。
    理    由
一、公訴意旨略稱：被告甲○○○○○○○○○ SAOKHUNTHOD係泰國籍人，
    為達來臺賣淫之目的，遂與年籍不詳之泰國籍男子Lertporn
    charroen kittipat 基於共同偽造文書之犯意，於民國83年
    12月23日搭乘泰航TG636 號班機，從桃園中正國際機場入境
    時，即以該泰國籍男子所交付Lertporncharroen Sudarat之
    護照（該本護照已為該泰國籍男子取走）冒該男子女兒之名
    入境，併於入境登記表上偽造Lertporncharroen Sudarat之
    署押，致使海關查驗證照人員失察誤為入關之許可，而生損
    害於有關單位對人員入出境資料管理之正確性及Lertpornch
    arroen Sudarat本人，嗣被告於入境後，即在高雄等地賣淫
    ，直至84年1 月23日始為警查獲，因認被告涉犯刑法第217
    條第1項之偽造署押罪嫌等語。
二、查入境出境登記表係由欲入出境之人所製作，以表明其於某
    日期入出我國境台灣之意思表示，自屬私文書；是核被告如
    起訴書犯罪事實欄所述犯嫌，應係涉犯刑法第216 條、第21
    0 條之行使偽造私文書罪嫌，公訴人於起訴書之證據並所犯
    法條欄認被告乃涉犯刑法第217 條之偽造署押罪嫌等語，容
    有誤會，惟公訴人既已於起訴書犯罪事實欄敘明被告乃基於
    偽造文書之犯意而為本件犯嫌，則本件關於被告被訴事實及
    法條，即應以被告乃涉犯刑法第216 條、第210 條之行使偽
    造私文書罪嫌為準，先此敘明。然按案件時效已完成者，應
    諭知免訴之判決，刑事訴訟法第302 條第2 款定有明文。次
    按刑事訴訟法第161 條第4 項、第302 條至第304 條之判決
    ，得不經言詞辯論為之，刑事訴訟法第307 條亦有明文。又
    追訴時效期間之長、短，關係是否行為人受到刑事追訴或處
    罰，而追訴權時效完成者，應依刑事訴訟法第302 條第2 款
    規定諭知免訴，而免訴判決為實體判決，因此關於追訴時效
    期間之修正，應屬實體刑罰法律變更，而有刑法第2 條第1
    項行為後新舊法變更比較適用之問題；茲刑法於94年1 月7
    日修正、同年2 月2 日公布、95年7 月1 日施行，刑法該次
    修正，其中，第2 條第1 項亦經修正，然因第2 條第1 項之
    規定，係規範行為後法律變更所生新舊法律比較適用之準據
    法，於新法施行後，本應適用新法第2 條第1 項之規定，逕
    為「從舊從輕」之比較，惟因刑法施行法第8 條之1 另定有
    ：「於中華民國94年1 月7 日刑法修正施行前，其追訴權或
    行刑權時效已進行而未完成者，比較修正前後之條文，適用
    最有利於行為人之規定」，顯為新法第2 條第1 項之特別規
    定，自應優先適用。據此，被告行為後，刑法如前述業經修
    正，並於95年7 月1 日生效施行，而修正前、後之刑法第80
    條、第83條關於追訴權時效期間及其停止原因等規定不同，
    亦即，修正前刑法第80條第1 項第2 款及第2 項關於追訴權
    之時效期間規定：「追訴權，因左列期間內不行使而消滅：
    二、三年以上十年未滿有期徒刑者，十年。前項期間自犯罪
    成立之日起算。... 但犯罪行為有連續或繼續之狀態者，自
    行為終了之日起算。」；修正後刑法第80條第1 項第2 款及
    第2 項則規定：「追訴權，因下列期間內未起訴而消滅：二
    、犯最重本刑為三年以上十年未滿有期徒刑之罪者，二十年
    。... 前項期間自犯罪成立之日起算。但犯罪行為有繼續之
    狀態者，自行為終了之日起算。」；又修正前刑法第83條之
    規定為：「追訴權之時效，如依法律之規定，偵查、起訴或
    審判之程序不能開始或繼續時，停止其進行。前項時效停止
    ，自停止原因消滅之日起，與停止前已經過之期間，一併計
    算。停止原因繼續存在之期間，如達於第八十條第一項各款
    所定期間四分之一者，其停止原因視為消滅」；修正後刑法
    第83條規定則為：「追訴權之時效，因起訴而停止進行。依
    法應停止偵查或因犯罪行為人逃匿而通緝者，亦同。前項時
    效之停止進行，有下列情形之一者，其停止原因視為消滅：
    一、諭知公訴不受理判決確定，或因程序上理由終結自訴確
    定者。二、審判程序依法律之規定或因被告逃匿而通緝，不
    能開始或繼續，而其期間已達第八十條第一項各款所定期間
    四分之一者。三、依第一項後段規定停止偵查或通緝，而其
    期間已達第八十條第一項各款所定期間四分之一者。前二項
    之時效，自停止原因消滅之日起，與停止前已經過之期間，
    一併計算」。從而，新法第80條第1 項將時效期間大幅拉長
    ，較之舊法規定明顯不利於被告，惟新法第83條放寬得使追
    訴權時效消滅進行之事由，是有關追訴權時效之規定，修正
    前、後之刑法各自有較有利於被告之情形，揆諸前揭規定，
    自應綜合比較時效期間長短及停止原因等相關規定後，整體
    適用最有利於被告之規定。
三、依此，本件被告被訴於83年12月23日涉犯行使偽造私文書罪
    嫌，而由公訴人向本院對被告提起公訴，嗣被告於審理中逃
    匿，經本院於84年12月20日發佈通緝，致審判之程序不能繼
    續，依修正前刑法第80條、第83條之規定，並參照司法院29
    年院字第1963號及大法官會議63年釋字第138 號解釋，本件
    被告所犯刑法第216 、210 條之行使偽造私文書罪嫌，法定
    本刑最高度為5 年有期徒刑，其追訴權時效為10年，加計四
    分之一停止期間為12年6 月，是自其犯罪行為成立之日（即
    83年12月23日），加上本件犯罪追訴權時效期間12年6 月，
    並加上檢察官自84年6 月12日開始偵查本案，有臺灣板橋地
    方法院檢察署收狀戳在卷可佐（見84年度偵字第10078 號偵
    查卷第1 頁參照），至84年12月20日發佈通緝日止之期間計
    6 月又8 日，其追訴權之時效業於97年1 月31日完成；反之
    ，若依新法第80條第1 項第2 款之規定，被告所犯上開罪名
    之最重本刑為有期徒刑5 年，其追訴權時效延長為20年，依
    新法第83條第1 項之規定，經加計檢察官於84年8 月30日起
    訴繫屬於本院，有本院收狀戳在卷可佐（本院84年度易字第
    4824號卷第1 頁參照），迄本院發布通緝日即84年12月20日
    止之期間（合計「3 月又21日」，此期間不生時效進行之問
    題），再加計因被告通緝，致本案審判程序不能開始，而停
    止追訴權時效進行持續所達上開追訴權時效期間之1/4 期間
    即5 年後，被告所犯前開行使偽造私文書罪嫌之追訴權時效
    ，依新法之規定則至「109 年4 月14日」始完成。從而，經
    比較新舊法之規定，舊法之規定明顯較有利於被告，依前揭
    刑法施行法第8 條之1 規定，應適用被告行為時即舊法第80
    條、第83條有關追訴權時效之規定，是被告所犯前揭行使偽
    造私文書罪嫌之追訴權時效應至97年1 月31日完成，惟被告
    迄今仍未緝獲歸案，其追訴權已因時效完成而消滅，揆諸前
    揭說明，本件爰不經言詞辯論，應逕為免訴之諭知。
四、據上論斷，應依刑事訴訟法第302 條第2 款、第307 條，判
    決如主文。
中    華    民    國    97    年    2     月     4     日
                  刑事第十九庭  審判長法  官  許必奇
                                      法  官  曾正耀
                                      法  官  陳明偉
以上正本證明與原本無異
如不服本判決應於送達後10日內向本院提出上訴狀
                                      書記官  強梅芳
中    華    民    國    97    年    2    月    4     日


司法院資訊處製作；財團法人民間司法改革基金會備份。
